【裁判字號】    98,簡上,1083
【裁判日期】    981208
【裁判案由】    詐欺
【裁判全文】
臺灣板橋地方法院刑事判決            98年度簡上字第1083號
上  訴  人
即  被  告  乙○○
上列上訴人即被告因詐欺案件，不服本院97年度簡字第8364號中
華民國98年7 月23日所為之第一審判決（原聲請簡易判決處刑案
號：97年度偵字第8298號、第10194 號），提起上訴，本院管轄
第二審之合議庭判決如下：
    主  文
上訴駁回。
    事  實
一、乙○○係址設臺北縣板橋市○○路○ 段137 號，由甲○○擔
    任店經理之「21世紀不動產板橋文化加盟店- 大元不動產經
    紀有限公司」（聲請簡易判決處刑書誤載為21世紀不動產紀
    有限公司，第一審誤載為21世紀不動產板橋文加盟店- 大元
    不動產經紀有限公司）之員工，竟意圖為自己不法之所有，
    於民國96年10月中旬，在上址公司內，向甲○○佯稱因購屋
    需辦貸款，銀行要其提出收入證明，請求甲○○於每月月底
    固定存入不定款項至其所開立之板橋江翠郵局帳號00000000
    000000號帳戶內，且為取信甲○○，更將其所有之上開帳戶
    存摺、提款卡、印鑑章、身分證等物品交由甲○○保管，致
    甲○○陷於錯誤，指示其妻子王美真分別於96年10月29日、
    96年11月30日、96年12月27日存入新臺幣（下同）3,000 元
    、125,746 元、156,770 元、143,560 元至乙○○上開帳戶
    內。乙○○遂於97年1 月4 日，持於不詳時間，以遺失為由
    ，向臺北縣新莊市戶政事務所申請補發之身分證（乙○○涉
    嫌行使使公務員登載不實罪嫌部分，未據起訴），至板橋江
    翠郵局辦理存摺掛失、補發、變更提款印鑑，及至新莊西盛
    郵局申請補發金融卡，企圖領取帳戶內之款項，惟郵局規定
    當日存摺更新須隔日始可領款，始未得逞。嗣經甲○○之妻
    王美真發現告知甲○○後，即報警查悉上情。
二、案經臺北縣政府警察局新莊分局、海山分局移送臺灣板橋地
    方法院檢察署檢察官偵查後聲請以簡易判決處刑。
    理  由
一、證據能力部分：
(一)、按「被告以外之人於偵查中向檢察官所為之陳述，除顯有不
    可信之情況者外，得為證據。」，刑事訴訟法第159 條之1
    第2 項定有明文。查證人林茂盛、甲○○等2 人於偵查中所
    為之證述，雖為被告以外之人於審判外之言詞陳述，惟業據
    各該證人依法具結，且均係就其等親身經歷之事實而為陳述
    ，查無不可信之情況，又被告並未主張各該證人所為陳述，
    有何「顯有不可信之情況」，依上開規定，自得為證據。
(二)、被告以外之人於審判外之陳述，經當事人於審判程序同意作
    為證據，法院審酌該言詞陳述或書面陳述作成時之情況，認
    為適當者，亦得為證據。當事人、代理人或辯護人於法院調
    查證據時，知有刑事訴訟法第159 條第1 項不得為證據之情
    形，而未於言詞辯論終結前聲明異議者，視為有前項之同意
    ，刑事訴訟法第159 條之5 定有明文。經查，本案其餘作為
    認定事實之證據，檢察官、被告均未於言詞辯論終結前就其
    證據能力，聲明異議，是本案其他經調查之證據，依上開規
    定，自有證據能力。
二、被告乙○○雖未於本院審理中到庭陳述，惟其於本院準備程
    序中矢口否認有何詐欺未遂之犯行，辯稱：伊當初係應告訴
    人甲○○、梅松樹之邀，一起投資位於臺北縣板橋市○○路
    ○ 段318 巷20弄48號1 樓之房屋，告訴人甲○○承諾要給伊
    佣金，因上開房屋伊原先介紹第三人彭增福要以370 萬元購
    買，後來伊改介紹證人梅松樹以335 萬元購買，中間差價35
    萬元是伊介紹購買上開房屋之佣金，伊將上揭帳戶存摺、提
    款卡、印鑑章、身分證等物品交予告訴人，是為方便告訴人
    將佣金存入上開帳戶內，但告訴人於96年10月至11月間，卻
    以現金支付的方式給付佣金，後來就沒有繼續支付伊佣金，
    伊跟告訴人要回上開存摺及提款卡，告訴人卻拒不返還，所
    以伊才會去郵局辦理存簿掛失及印鑑變更，因剛辦完無法於
    當日領款，等伊隔天要去提領時，才知道上開帳戶已被列為
    警示帳戶而無法領領，伊沒有詐欺未遂云云。經查：
(一)、上揭犯罪事實，業據告訴人甲○○於偵查及本院第一審審理
    中指訴甚詳，並經證人即公司員工林茂盛於偵查中證述屬實
    ，且有臺北縣板橋市農會匯款申請書影本、上揭板橋江翠郵
    局客戶歷史交易清單1 份在卷可稽。
(二)、被告於偵查中辯稱其與告訴人甲○○、梅松樹係一起投資位
    於臺北縣板橋市○○路○ 段318 巷27弄9-4 號1 樓之房屋云
    云，惟證人梅松樹於偵查中證稱：伊並無與被告共同投資臺
    北縣板橋市○○路○ 段318 巷27弄9-4 號1 樓之房屋，僅係
    購屋自用等語，又從卷附之上開房屋地籍謄本觀察，梅松樹
    購買該屋後並未有何轉售牟利之情形，難認被告所辯係因投
    資該屋而交予上開帳戶於告訴人甲○○之辯詞可採。被告其
    後於本院審理中改辯稱：其與告訴人甲○○、梅松樹係一起
    投資位於臺北縣板橋市○○路○ 段318 巷20弄48號之房屋云
    云，供詞前後不一，且經證人丁○○於本院審理中證稱：「
    （你是否認識乙○○？）不認識。」、「（是否認識告訴人
    甲○○？）不認識。」、「（你是否認識丙○○？）不認識
    。」、「（你是否之前持有板橋市○○路○ 段318 巷20弄48
    號1 樓房子也沒有委託賣房子？）沒有，我委託賣的是318
    巷26弄，是我孩子的房子託我賣，我曾經請過仲介賣房子，
    是東森房屋，沒有成交，後來我就跟他解約是自己賣的，後
    來賣3 百多萬元，是二年多前的事情，是賣給一個叫梅松樹
    的，確實價格賣多少我要回去看合約。」、「（梅松樹如何
    知道你要賣房子？）他是鄰居，我也不知道他如何得知我要
    賣房子，是梅松樹本人到我家來說要買房子。」、「（你把
    房子賣給梅松樹是否有給別人仲介費？）沒有。」等語，故
    其上開辯解亦不可採。再者，倘被告係為讓告訴人存入佣金
    而交付帳戶，又豈會連同提款卡、身分證一起交付之理？參
    以被告上揭帳戶之交易明細資料所示，該帳戶確有每月固定
    存入款項復將之提出之情事實此與告訴人甲○○所稱僅係協
    助被告製作徵信紀錄，以便被告可以申辦貸款等情相符，足
    認被告上開所辯，顯係卸責之詞，委不可採。
(三)、綜上所述，被告上開所辯，顯係事後卸責之詞，委不可採。
    至於被告於本院準備程序中聲請傳喚證人彭增福到庭作證，
    以證明證人丁○○所有、位於臺北縣板橋市○○路○ 段318
    巷20弄48號1 樓之房屋，原先彭增福是要以370 萬元購買云
    云，本院認本案事證已明，無再傳喚之必要，附此敘明。是
    以，本件事證明確，被告詐欺未遂之犯行堪以認定，應依法
    論處。
三、核被告乙○○所為，係犯刑法第339 條第3 項、第1 項詐欺
    取財未遂罪。又被告已著手於詐欺犯罪行為之實行而不遂，
    為未遂犯，應依刑法第25條第2 項規定減輕其刑。原審審酌
    被告之素行，其生活狀況、智識程度、犯罪之動機、目的、
    手段及所生之危害，暨被告犯後否認犯行，態度非佳等一切
    情狀，量處拘役50日，並諭知易科罰金之折算標準，核其認
    事用法均無違誤，量刑亦屬妥適，應予維持。被告上訴意旨
    仍否認犯罪，恣指原審判決不當而請求撤銷原審判決，為無
    理由，應予駁回其上訴。
四、本案被告經合法傳喚，於審判期日無正當理由不到庭，爰依
    刑事訴訟法第371 條規定，不待其陳述，逕行判決。
五、被告乙○○於身分證交付甲○○保管後，於不詳時間，以遺
    失身分證為由，向臺北縣新莊市戶政事務所申請補發身分證
    ，再持至板橋江翠、新莊西盛郵局辦理上開存摺掛失及補發
    金融卡，涉嫌行使使公務員登載不實罪嫌部分，未據起訴，
    本院無從審理，宜由公訴人另行處理，附此敘明。
據上論斷，依刑事訴訟法第455 條之1 第1 項、第3 項、第368
條、第371 條，判決如主文。
本案經檢察官張瑞玲到庭執行職務。
中    華    民    國    98    年    12    月    8     日
              刑事第十七庭  審判長 法  官  曾正耀
                                   法  官  林鈺琅
                                   法  官  張兆光
以上正本證明與原本無異
不得上訴
                                   書記官  田世杰
中    華    民    國    98    年    12    月    8     日
附錄本案論罪科刑法條全文：
刑法第339條
意圖為自己或第三人不法之所有，以詐術使人將本人或第三人之
物交付者，處5 年以下有期徒刑、拘役或科或併科1 千元以下罰
金。
以前項方法得財產上不法之利益或使第三人得之者，亦同。
前2項之未遂犯罰之。


司法院資訊處製作；財團法人民間司法改革基金會備份。
